臺灣花蓮地方法院交通事件裁定　　　　 95年度交聲字第105號
原處分機關　交通部公路總局臺北區監理所花蓮監理站
異　議　人
即受處分人　甲○○
上列異議人因違反道路交通管理處罰條例案件，對於交通部公路
總局臺北區監理所花蓮監理站95年7 月31日所為之處分（原處分
案號：花監違字第裁44-P00000000號），聲明異議，本院裁定如
下：
    主  文
原處分撤銷。
甲○○不罰。
    理  由
一、按交通法庭認為聲明異議有理由，或聲明異議雖無理由而原
    處分不當或違法者，應以裁定將原處分經聲明異議部分撤銷
    ，並自為裁定，道路交通案件處理辦法第20條定有明文。次
    按法院受理有關交通事件，準用刑事訴訟法之規定，道路交
    通管理處罰條例第89條前段亦有明文。又認定犯罪事實所憑
    之證據，雖不以直接證據為限，間接證據亦包括在內；然而
    無論直接或間接證據，其為訴訟上之證明，須於通常一般之
    人均不致有所懷疑，而得確信其為真實之程度者，始得據為
    有罪之認定，倘其證明尚未達到此一程度，而有合理之懷疑
    存在以致事實審法院無從取得有罪之確信時，即應由法院為
    被告無罪之判決，最高法院76年度臺上字第4986號著有判例
    可資參照。從而，刑事訴訟上「法院認定被告有罪，就該有
    罪事實不能有任何合理懷疑存在」之原則，於法院審理交通
    案件時亦有適用。易言之，法院於審理行為人違反道路交通
    管理處罰條例案件，當踐行完畢調查證據之程序後，為事實
    之認定時，如就原處分機關所認定之行為人違規事實仍有合
    理懷疑，而無法百分之百確信行為人確有該當於道路交通管
    理處罰條例各該處罰條文之構成要件事實時，即應依訴訟上
    之待證事實「倘有懷疑，則從被告之利益作解釋」之證據法
    則，作對受處分人有利之認定。
二、本件原處分機關認異議人即受處分人甲○○於民國95年5月9
    日23時35分許，駕駛車號8415─FM號自用小客車，在花蓮市
    ○○路、富強路路口處，為花蓮縣警察局花蓮分局自強派出
    所執勤員警查獲「1.闖紅燈2.經警發現後予以攔查，該車拒
    絕盤查，欲撞擊警車後高速逃逸」違規，以異議人有違反道
    路交通管理處罰條例第53條、第60條規定之行為而掣單舉發
    ，嗣將前開舉發通知單送達於異議人，經異議人透過縣議員
    向原處分機關陳情，案經原處分機關函請舉發單位即花蓮縣
    警察局花蓮分局調查，因認異議人確有上開違規行為，乃以
    「駕車行經有燈光號誌管制之交岔路口闖紅燈」、「違反處
    罰條例之行為，拒絕停車接受稽查而逃逸」之違規事實，依
    道路交通管理處罰條例第53條第1項、第60條第1項規定，於
    95年7月31日裁處罰鍰新臺幣5700元。
三、訊據異議人堅詞否認有何違反道路交通管理處罰條例規定之
    行為，辯稱：花蓮市○○路與富強路路口之紅綠燈號誌只運
    轉至23時30分，是其絕不可能於23時35分闖紅燈；又其當日
    因無違規事實，且未聽見員警有鳴笛示意停車，因此才繼續
    向前行駛，並非拒絕停車接受稽查而逃逸等語。經查：
  (一)證人即本件舉發員警丙○○固於本院結稱：異議人於上揭時
    間，駕車自富強路路口闖紅燈右轉中山路，伊發現後立即騎
    乘警用機車前往取締，伊有鳴喇叭示意停車，異議人知悉後
    ，仍加速離去，還差一點撞到伊。伊不確定舉發通知單所載
    違規時間23時35分，係伊目睹異議人闖紅燈之時間或係攔下
    異議人後看錶的時間，但伊確定自發現異議人闖紅燈迄攔下
    異議人，前後時間不到1 分鐘，伊確定當時花蓮市○○路與
    富強路路口紅綠燈號誌運作至24時，與伊一同攔檢同事乙○
    ○亦目睹異議人違規情節等語，然質之證人乙○○卻證稱：
    其未注意異議人有無闖紅燈，且對當時號誌及丙○○如何追
    逐異議人無印象等語。又花蓮市○○路與富強路路口號誌，
    自始迄今，控制器均調整自上午6 時起至晚上11時30分止運
    作，其餘時間，中山路口號誌為閃黃燈（為幹道），富強路
    口號誌為閃紅燈（為支線），95年5月9日該處無維修紀錄等
    情，亦經本院電話詢問花蓮縣交通隊號誌維修人員連榮發及
    花蓮縣警察局交通隊警員楊文清查證屬實，並製有電話紀錄
    表2紙及花蓮縣警察局號誌、標誌（線）維修人員工作記事1
    紙在卷可稽，則花蓮市○○路口之紅綠燈號誌既僅運作至23
    時30分，且證人丙○○亦無法確認異議人係於23時30分前闖
    紅燈，從而，異議人上揭所辯，顯非無據，可堪採信。證人
    丙○○之證述，容或因時值深夜且花蓮市○○路口又係閃紅
    燈，乃生誤認，其證言自不能為異議人不利之證據。
  (二)次按所謂逃逸，乃指駕駛人客觀上有駛離現場之行為，主觀
    上尚有積極逃避法定義務及責任之惡意，汽車駕駛人有無逃
    避法定義務及責任之意圖，應依個案具體認定（臺灣高等法
    院94年度交抗字第902 號參照）。本件異議人既無闖越花蓮
    市○○路口紅燈之違規行為，則其雖經警攔停未立即停車，
    其主觀上亦顯無積極逃避法定義務及責任之意圖甚明，從而
    ，自不該當「違反處罰條例之行為，拒絕停車接受稽查而逃
    逸」之構成要件。
  (三)綜上所述，原處分機關所為舉證無法使本院確信異議人確有
    上揭違規事實，此外，本院復查無其他積極證據足資認定異
    議人確有上述違規行為，揆諸首揭說明，異議人之異議為有
    理由，應由本院將原處分撤銷，並諭知異議人不罰。
據上論結，應依道路交通案件處理辦法第20條，裁定如主文。
中　　華　　民　　國　　96　　年　　2 　　月　　15　　日
                        臺灣花蓮地方法院交通法庭
                            法  官    吳  韻  馨
上列正本證明與原本無異。
如對本裁定不服，應於送達後5日內，向本院提出抗告狀（應抄
附繕本）
                            書記官
中　　華　　民　　國　　96　　年　　2 　　月　　16　　日
